【裁判字號】    98,審交易,157
【裁判日期】    980820
【裁判案由】    過失致死
【裁判全文】
臺灣高雄地方法院刑事判決           98年度審交易字第157號
公  訴  人  臺灣高雄地方法院檢察署檢察官
被      告  丙○○
選任辯護人  柯淵波律師
上列被告因過失致死案件，經檢察官提起公訴（97年度偵字第29
592 號），被告就被訴事實為有罪之陳述，經本院告知簡式審判
程序之旨，並聽取被告與公訴人之意見後，本院裁定進行簡式審
判程序，判決如下：
    主  文
丙○○犯過失致人於死罪，處有期徒刑陸月，如易科罰金，以新
臺幣壹仟元折算壹日。緩刑貳年。
    事  實
一、丙○○考領有普通小型車駕駛執照，於民國97年8 月30日上
    午11時45分許，駕駛車號7139-JP 號自用小客車，沿高雄市
    三民區○○路由西往東方向行駛，行經高雄市○○區○○路
    與建工路240 巷之無號誌交岔路口時，原應注意汽車行駛至
    交岔路口，轉彎車應讓直行車先行，依當時天氣晴朗，日間
    自然光線，柏油路面乾燥無缺陷，道路無障礙物，視距良好
    ，而依其智識及能力並無不能注意之情事，適有考領重型機
    車駕駛執照之邱文靖，亦疏未注意飲用酒類後其吐氣所含酒
    精濃度超過每公升0.25毫克以上者，不得駕駛動力交通工具
    ，且駕駛人應注意車前狀況，行經無號誌之交岔路口，應減
    速慢行，作隨時停車準備之規定，竟仍於飲用酒類後吐氣所
    含酒精濃度達每公升0.53毫克後，騎乘車號P5K-087 號重型
    機車行駛於道路，且其騎乘機車沿高雄市○○區○○路由東
    往西方向行駛至該無號誌之交岔路口時，復未注意車前狀況
    ，並減速慢行，致其騎乘之機車與丙○○所駕駛之上開自用
    小客車前方保險桿發生擦撞而肇事，邱文靖因而人車倒地，
    並向前滑行，撞擊停放路旁汽車，致受有嚴重頭部外傷併腦
    挫傷右側硬腦膜下出血、左側硬腦膜外出血之傷害，經送醫
    急救，仍於同年9 月1 日下午2 時56分許，不治死亡。丙○
    ○肇事後，留在事故現場，於有權偵查犯罪之警察機關，僅
    知悉犯罪事實，但不知悉犯罪人前，主動向處理本件道路交
    通事故之員警坦承肇事，並接受本院裁判。
二、案經邱文靖之父甲○訴由高雄市政府警察局三民第二分局報
    告臺灣高雄地方法院檢察署檢察官偵查起訴。
    理  由
一、本件被告丙○○所犯係死刑、無期徒刑、最輕本刑為3 年以
    上有期徒刑以外之罪，其於準備程序中就被訴事實為有罪之
    陳述，經法官告知簡式審判程序之旨，並聽取公訴人及被告
    之意見後，本院依刑事訴訟法第273 條之1 第1 項之規定，
    裁定進行簡式審判程序。
二、訊據被告對於上揭時、地，因過失駕駛上開自用小客車發生
    本件道路交通事故，致被害人邱文靖死亡之事實，供承不諱
    ，核與證人即被害人邱文靖之父親甲○、當時停放路旁汽車
    之駕駛人蔡聯芳證述情節相符，並有道路交通事故現場蒐證
    照片54張、診斷證明書2 份，以及被告駕駛執照、長庚紀念
    醫院臨床病理檢驗報告單、道路交通事故現場圖、道路交通
    事故調查報告表、相驗屍體證明書、臺灣高雄地方法院檢察
    署檢驗報告書、交通部公路總局高雄區監理所98年4 月3 日
    函各1 份附卷可稽。而汽車行駛至交岔路口，應依下列規定
    ：(二)行至無號誌或號誌故障而無交通指揮人員指揮之交岔路
    口，支線道車應暫停讓幹線道車先行。未設標誌、標線或號
    誌劃分幹、支線道者，少線道車應暫停讓多線道先行；車道
    數相同時，轉彎車應暫停讓直行車先行；同為直行車或轉彎
    車者，左方車應暫停讓右方車先行，道路交通道路交通安全
    規則第10 2條第1 項第2 款定有明文。被告既考領有普通小
    型車駕駛執照，有被告之駕駛執照影本1 份在卷可攷，被告
    對於上開規定應知之甚詳，駕車時本應具有前揭注意義務，
    並應具有注意能力至屬甚明，又依當時客觀情形天氣晴朗，
    日間自然光線，柏油路面乾燥、無缺陷，道路無障礙物，視
    距良好等情，有上述現場蒐證照片54張及道路交通事故調查
    報告表1 份附卷可證，並無不能注意之情事，被告竟疏未注
    意其為轉彎車，而被害人為直行車，其應暫停讓被害人先行
    ，詎被告貿然左轉彎欲駛入高雄市○○區○○路240 巷內，
    未讓被害人先行，致造成本件道路交通事故，被告就本件道
    路交通事故之發生，自具有過失，至為灼然。又被害人因本
    件道路交通事故致受有嚴重頭部外傷併腦挫傷右側硬腦膜下
    出血、左側硬腦膜外出血之傷害，經送醫急救，仍於97年9
    月1 日下午2 時56分許，不治死亡，有診斷證明書2 份附卷
    可參，並經臺灣高雄地方法院檢察署檢察官督同法醫師相驗
    明確，有相驗屍體證明書、檢驗報告書各1 份在卷可憑，因
    被害人自本件道路交通事故發生起，至其死亡時止之此段期
    間，並未遭受任何外力干擾，足認被告之過失行為與被害人
    之死亡結果間，具有相當因果關係，被告過失致死之犯行，
    自堪認定。次按，汽車駕駛人飲用酒類或其他類似物後其吐
    氣所含酒精濃度超過每公升0.25毫克或血液中酒精濃度超過
    百分之0.05以上，不得駕車；駕駛人應注意車前狀況，並隨
    時採取必要之安全措施；行經無號誌之交岔路口，應減速慢
    行，作隨時停車之準備，道路交通道路交通安全規則第114
    條第2 款、第94條、第93條第1 項第2 款分別定有明文。被
    害人既然考領有重型機車駕駛執照，此有前述交通部公路總
    局高雄區監理所函1 份在卷可佐，而具有注意能力，且當時
    客觀情形，日間自然光線，視距良好，並無不能注意之情形
    ，已如前述，被害人經測得其血液中酒精濃度達106.3mg/dL
    ，經換算吐氣所含酒精濃度為每公升0.53毫克，有長庚紀念
    醫院臨床病理檢驗報告單1 份附卷可憑，是被害人飲用酒類
    後，致不能安全駕駛，而仍騎乘機車在道路上行駛，且行經
    上開無號誌之交岔路口時，疏未注意被告駕駛之自用小客車
    已幾乎進入高雄市○○區○○路240 巷口，且未減速慢行，
    作隨時停車之準備，致與被告駕駛之自用小客車擦撞而肇事
    ，被害人就本件道路交通事故之發生，亦與有過失，堪予認
    定。而本件道路交通事故先後經高雄市政府交通局車輛行車
    事故鑑定委員會、高雄市車輛行車事故覆議鑑定委員會鑑定
    結果，均認被告轉彎車未讓執行車先行，為肇事原因，而被
    害人酒精濃度過量駕駛車輛及行經無號誌交岔路口未減速慢
    行，同為肇事原因，此有高雄市政府交通局車輛行車事故鑑
    定委員會鑑定意見書、高雄市車輛行車事故覆議鑑定委員會
    鑑定覆議意見書各1 份附卷可攷（見高雄地檢署97年度相字
    第1546號卷第68頁、97年度偵字第29592 號卷第16頁），益
    證被告與被害人就本件道路交通事故之發生，均有過失。又
    被告之過失行為與被害人之死亡間，具有相當因果關係，已
    如前述，雖被害人亦與有過失，仍不得解免被告過失罪責。
    從而，本案罪證明確，被告過失致死之犯行，洵堪認定，應
    予依法論科。
三、核被告所為，係犯刑法第276 條第1 項之過失致人於死罪。
    被告於肇事後，警方據報前往處理，在有權偵查犯罪之警察
    機關僅知悉犯罪事實，但不知犯罪人為何人前，被告主動向
    前往事故現場處理之警員坦承肇事，並接受本院裁判等情，
    有高雄市○○○○○道路交通事故肇事人自首情形紀錄表1
    份在卷可佐（見本院卷第11頁），合乎自首之要件，爰依刑
    法第62條前段規定，減輕其刑。又本件被告因過失肇致道路
    交通事故，致被害人死亡，雖被告惡性非重，過失情節亦非
    嚴重，但究侵害被害人之生命法益，客觀上難認有何犯罪之
    情狀可憫恕，致無適用刑法第59條，酌量減輕其刑之餘地，
    辯護人請求本件應適用刑法第59條規定，容有未合，附此敘
    明。本院審酌被告未遵守轉彎車應讓直行車之道路交通安全
    規則，致發生本件道路交通事故，造成被害人死亡之無法彌
    補損害，惟念及被告未曾因涉犯刑事案件經法院判刑之前科
    紀錄，此有臺灣高等法院被告全國前案紀錄表1 紙在卷為憑
    ，素行良好，本件道路交通事故之發生，被害人亦與有過失
    ，被告業已坦承犯行，堪認具有悔意，且已與被害人家屬成
    立和解，賠償被害人家屬新臺幣355 萬元，告訴人甲○亦表
    示願意原諒被告，此經告訴人邱延陳述在卷，並有和解筆錄
    1 份在卷可佐（見本院卷第42頁至第43頁），足認被告犯後
    態度良好，並斟酌被告駕駛之自用小客車，已快進入巷口，
    被害人邱文靖仍騎乘機車欲從縫隙穿過，始肇致本件道路交
    通事故，被害人之過失責任應重於被告等一切情形，酌情量
    處如主文所示之刑，並諭知易科罰金之折算標準。另被告未
    曾因故意犯罪受有期徒刑以上刑之宣告，有前開被告全國前
    案紀錄表1 份在卷可證，被告因過失而犯罪，惡性並非重大
    ，被告已與被害人家屬成立和解，並坦承犯行，堪認具有悔
    意，已如前述，經此次教訓當知所警惕，應無再犯之虞，本
    院綜合前述情形，認本件宣告之刑以暫不執行為適當，乃併
    諭知緩刑2 年，以勵自新。
據上論斷，依刑事訴訟法第273 條之1 第1 項、第299 條第1 項
前段，刑法第276 條第1 項、第62條前段、第41條第1 項前段、
第74條第1 項第1 款，刑法施行法第1 條之1 ，判決如主文。
本案經檢察官乙○○到庭執行職務。
中    華    民    國    98    年    8     月    20    日
                  交通法庭  法  官  高增泓
以上正本證明與原本無異。
如不服本判決，應於收受送達後10日內向本院提出上訴書狀。
中    華    民    國    98    年    8     月    20    日
                            書記官  王淑娟
附錄本判決論罪科刑法條全文：
刑法第276條
因過失致人於死者，處2 年以下有期徒刑、拘役或2 千元以下罰
金。
從事業務之人，因業務上之過失犯前項之罪者，處5 年以下有期
徒刑或拘役，得併科3 千元以下罰金。


司法院資訊處製作；財團法人民間司法改革基金會備份。
